臺灣高等法院臺中分院民事裁定　100年度抗字第221號
抗　告　人　陳俊吉
送達代收人　劉孜育
相　對　人　林益偉
　　　　　　張米江
上列當事人間聲明異議事件，抗告人對於中華民國100年4月21日
台灣臺中地方法院100年度執事聲字第39號所為裁定提起抗告，
本院裁定如下：
      主  文
抗告駁回。
抗告程序費用由抗告人負擔。
    理  由
一、原債權人華南金資產管理股份有限公司（下稱華南金公司）
    聲請拍賣相對人林益偉所有之土地，並請求將其上之建物併
    付拍賣，遭執行法院否准。原債權人華南金公司並聲明異議
    ，經臺灣臺中地方法院99年度司執字第94596號裁定駁回異
    議，本案抗告人陳俊吉異議後，原審法院再以100年度執事
    聲字第39號裁定駁回。抗告人對其提起抗告，抗告意旨略以
    ：
(一)緣相對人林益偉於民國 (下同)78 年4月20日將台中市○○
    區○○段1588地號（以下簡稱系爭土地)設定抵押予台中縣
    豐原市農會，嗣豐原市農會信號用部由土地銀行合併，土地
    銀行將對相對人林益偉之債權及抵押權於95年8月l7日出售
    予華南金公司。爾後該公司又將相同債權及抵押權出售予本
    案抗告人陳俊吉，是以抗告人陳俊吉為本案現今之債權人與
    抵押權人，此先敘明。而執行法院99年12月9日至系爭土地
    現場查封，發覺系爭土地上有門牌臺中市○○區○○路134
    巷16弄13之3號之建物（即豐原區○○段1168號建物：下稱
    系爭建物)，相對人林益偉之子林志芳於99年12月15日提出
    呈報狀，主張渠在90年10月23日在系爭土地上擁有合法建物
    ，並提出建物所有權狀及財政部台灣省中區國稅局贈與稅免
    稅證明書為證據方法。原債權人華南金公司遂依民法第877
    條聲請併付拍賣，但原審院不予准許，債權人聲明異議、異
    議也都遭駁回，理由略為系爭建物乃是27年興建，先於抵押
    權設定，不合於併拍之要件。
(二)系爭土地上之現有建物之材料為「鋼構」，跟建物權狀所載
   『雜木』不同，因此現有建物非27年間所興建，裁定法院對
    此未予查明：林志芳提出建物權狀，主張系爭土地上之建物
    為其所有云云然依建物權狀記載其主要建材是「雜木」，又
    該建物也是木造之簡陋建物並無保存登記，若在27年建物，
    歷經多次地震 (包括921地震）、風災，該建物應已滅失而
    不存在，只是該建物未辦理滅失登記，也未註銷稅藉。此部
    分事實可參照證一之相片，也可參照估價報告所附之相片;
    比對照片與建物權狀，照片顯示：系爭建物現狀是以鋼構加
    上鐵皮所興建，而且有獨立之出入口，並非建物權狀所載之
    雜木興建! 因此系爭建物非27年間興建完成之建物，而是抵
    押權設定後所新建之建物甚明。
(三)系爭建物占地面積，跟贈與稅免稅證明書所載不同，可證現
    有建物並非27年間所興建：
 1、又，建物權狀記載系爭建物面積為39.75平方公尺 (參抗證
    一，證物第l頁); 但國稅局贈與稅免稅證明書所載面積為72
    平方公尺 (參抗證一，證物第2頁)，兩者占有面積不同。此
    外，參照相對人林益偉於78年間設定抵押時之抵押權設定契
    約書、其他約定事項第2條約定，於設定抵押時其本身確認
    系爭土地上無任何其他權利存在。也就是78年設定抵押時，
    土地上沒有任何建物存在，此可知悉鋼構建物是抵押權設定
    後所興建。
 2、再者林志芳於呈報狀之說明，渠是在90年10月23日才合法取
    得建物，此亦可證明該建物並非27年間興建之建物。申請保
    存登記時，建物為何時興建完成，乃是申請人自行填載，登
    記機關並無實質審查之必要，行政機關登記資料，並不能影
    響現存建物是在抵押權設定後才興建之事實。且此部份事實
    因為行政機關無實質審查之義務，則登記資料 (建物權狀、
    建物謄本、稅籍證明書)是否具備公信力，誠有疑問。
(四)執行法院未予場鑑驗、查封本案建物，與權利外觀理論、指
    封權有違，應有強制執行法第12條執行方法違法之瑕疵：
 1、抗告人曾有請求執行法院到現場查封即可瞭解系爭建物現況
    。但執行法院未實際到場屨勘，逕依前開資料認定系爭建物
    為27年興建；然比照國稅局核發之贈與稅免稅證明書、地政
    事務所核發之建物所有權狀，兩者所載面積相差甚大，並沒
    有辦法確認林志芳呈報之建物與本案建物是否同一; 且系爭
    建物乃鋼構加上鐵皮所興建，與建物謄本所載之『雜木』不
    同，業如前述，此部份爭議唯有透過到場鑑驗方能查明，無
    法直接由文書資料探知。況且，各機關間之公文書之內容有
    所矛盾，執行法院應無法依該文書進行判斷。
 2、又，依權利外觀理論，土地與其上之建物通常屬於一人所有
    ，專屬債權人，是以執行法院應依抗告人之聲請，查封抗告
    人所欲查封之標的。若第三人有異議，應由渠提出第三人異
    議之訴民事法院進行實體認定。
 3、綜前說明，原裁定以登記資料 (建物權狀、建物謄本、稅籍
    證明書)認定系爭建物是在27年間興建完成，先於抵押權設
    定，而無至現場查封之必要云云，容有誤會，亦有速斷。實
    則：系爭建物為土地設定抵押後興建，得依民法第877條規
    定併付拍賣。
(五)相對人有阻撓執行之意圖:
 1、相對人林益偉於土地設定抵押權時並未陳明有未保存登記之
    建物存在，但土地遭查封時其卻表示土地上有未保存登記建
    物，並於90年間已贈予其子林志芳，其並出具土地使用同意
    書給林志芳辦理保存建物登記。由此可知，相對人意圖造成
    系爭土地上有屬於其子林志芳之建物存在，來降低未來拍賣
    人之應買意願，影響執行程序。
 2、且系爭土地面積為596.62平方公尺，系爭建物佔地僅39.75
    平方公尺，若相對人林益偉真有贈與之意思，何以獨獨贈與
    面積狹小約莫13坪左右之建物，卻不贈與面積達198坪左右
    之土地。
 3、再者，林益偉曾於原土地抵押權人之豐原市農會服務，嫻熟
    知悉各種阻擾執行之手法。由此可知，相對人林益偉係刻意
    影響執行程序之順行，此一併陳明。
二、經查：本件抗告人無非以原裁定法院未予現場勘驗、查封，
    僅以相對人所提出登記資料（建物所有權狀、建物謄本、國
    稅局贈與稅免稅證明書）則認定系爭建物係於27年間興建完
    成，先於抵押權設定即存在，而否准依民法第877條規定併
    付拍賣，應有強制執行法第12條執行方法違法之瑕疵等語。
    然稽諸系爭建物登記謄本、稅籍證明書影本，建物登記原因
    發生日期、房屋稅起課年月，皆自27年起有證明資料可憑，
    上開課稅資料顯示系爭建物構造為「雜木、加強磚造」，另
    93年豐原地政事務所核發建物所有權狀所示系爭建物建築完
    成日期登記為27年，是該等登記事項即有一定公信力，堪信
    相對人所主張之事實為真;至於抗告人所指系爭建物是否事
    後有重加整建，與原始建築之建材、面積有何不同，及系爭
    建物是否確為27年建造完成使用迄今，或其實於設定抵押權
    後才存在，事涉實體事項審認問題，執行法院僅能為形式上
    判斷而無逕行審判以為實體事項認定之權限，尤非聲明異議
    所能救濟，應由有異議權之人另向民事庭提出相關確認訴訟
    予以實體判斷。誠此以論，本件原執行機關鑑於上開資料予
    以形式上審酌，而為駁回其併同建物拍賣之處分洵屬有據，
    尚難遽認與法有違。
三、綜上，本件之原執行法院99年度司執字第94596號因而裁定
    駁回抗告人異議，尚無不當，原審法院予以維持而駁回抗告
    人異議，亦屬適法。抗告意旨執詞指摘原裁定不當，求予廢
    棄，為無理由，應予駁回。
四、據上論結，本件抗告為無理由，依強制執行法第30條之1、
    民事訴訟法第495之1第1項、第449條第1項、第95條、第78
    條，裁定如主文。
中    華    民    國   100    年    5     月    31    日
                民事第二庭    審判長法  官  邱森樟
                                    法  官  謝說容
                                    法  官  蔡秉宸
以上正本係照原本作成。
再為抗告應以適用法規顯有錯誤為理由。
如提起再抗告者應於裁定送達後10日內向本院提出再抗告理由狀
（須按照他造人數附具繕本）並繳納再抗告裁判費新臺幣1,000
元，同時委任律師或具有律師資格之關係人為代理人。
                                    書記官  紀美鈺
中    華    民    國   100    年    6     月    1     日
                                                      Ａ